行　政　法　院　判　決　　　　　　　　　　　　　八十七年度判字第一二八八號
　　原　　　告　甲○○
　　被　　　告　雲林縣斗六地政事務所
右當事人間因繼承登記事件，原告不服臺灣省政府中華民國八十六年十月三十日八六
府訴二字第一七二一三六號再訴願決定，提起行政訴訟。本院判決如左︰
　　主  文
原告之訴駁回。
　　事  實
緣坐落雲林縣斗六市○○段七○六、七一六、七一八、七二八、七二九、一三○九、
一三○九之一、一三○九之六、一三○九之七號等土地（重劃前為林子投段番子溝小
段二四二、二四二之一、二四二之六、二四二之二○、二七八號）原為原告之母鄭張
花所有，鄭張花於民國六十六年四月二十五日書立代筆遺囑並經雲林地方法院六十六
年斗認字第一號公證在案，鄭張花死亡後，於繼承人未依遺囑辦理繼承登記前，因繼
承人之一鄭裕範積欠聯全企業有限公司債務，由債權人聲請執行法院依未繼承登記不
動產辦理強制執行聯繫辦法之規定，通知被告登記為全體繼承人公同共有，與原公證
代筆遺囑之分配不同，訴外人鄭裕輝（繼承人之一）於八十三年八月六日持憑公證代
筆遺囑申請更正登記案，並經被告辦竣更正登記，原告不服，於八十五年十二月一日
提起訴願，經雲林縣政府八十六年三月十日八五府法字第一六三二○九號訴願決定：
「撤銷原處分，由原處分機關另為適法之處分。」鄭裕輝不服，以利害關係人之身分
提起再訴願。原告於八十六年五月二十四日請求被告就八十四年六月二十二日斗地普
字第一一八九五號依遺囑辦理繼承財產更正登記案，另為適法之處分，案經被告八十
六年五月二十七日八六地一字第三六六三號函復：「．．．因本案利害關係人於法定
期限內對該訴願決定提起再訴願，因而該訴願決定未臻確定，本所依法不得執行．．
．」原告不服，循序提起訴願、再訴願，均遭決定駁回，遂提起行政訴訟，茲摘兩
造訴辯意旨如次：
原告起訴意旨略以︰一、查訴願法第二十三條規定，其原則是原行政處分之執行，不
因提起訴願而停止，除非有必要時，才能依職權停止其執行，然被告機關民國八十四
年六月二十二日收件斗地登字第○一八九五號依遺囑認證更正登記乙案，依土地法第
六十九條固有規定「登記人員或利害關係人，於登記完畢後發現登記錯誤或遺漏時非
以書面聲請該管上級機關查明核准後，不得更正。」惟經民事確定判決予以登記之繼
承登記案件，既無土地法第六十九條規定「登記錯誤或遺漏」及「登記之事項與登記
原因證明文件所載之內容不符」之情形，自無該條之適用，縱令權利關係關係人發現
原登記之基礎原因有瑕疵，依前揭說明，其係依據法院判決登記，權利關係人自仍應
訴請法院解決，原處分機關亦無從依職權擅為更正登記，以變更登記所示之法律關係
，行政法院七十五年度判字第一七三七號著有判決，該更正登記，已明顯錯誤，如不
及時更正，而原有真正權益人被剝奪之土地權利在未回復以前，如因錯誤取得登記之
所有權人因移轉或其他債權債務，遭受查封或被拍賣，此期間之損害賠償該由誰來負
其責任呢﹖且依二四年判字第四號：「未經訴願決定之案件，原處分官署既自覺其處
分為不合法，本於行政上之職權作用，原得自動的為撤銷原處分之處分或另為處分。
」被告機關應明確該事件之適法處理或請示上級單位而另為適法之處分，不應以暫不
執行而使真正權益之人陷在權益被剝奪狀態中而不顧。被告機關適用法規顯有違法不
當，如有必要不執行狀況時，也應予闡明事實，由雲林縣政府處理，按民國八十六年
三月十日八五府秘法字第一六三二○九號雲林縣政府訴願決定書之決定屬於雲林縣政
府之行政處分依訴願法第二十三條規定，原行政處分之機關應是雲林縣政府並非被告
機關，其暫不執行另為處分，應由雲林縣政府為之，而被告機關並沒有該權限，因原
行政處分由雲林縣政府變更原處分所代替。二、又不執行駁回理由依行政院訴願審議
委員會七十三年十月五日台七三訴一六一三一號簡便行文表：「．．．訴願決定撤銷
或變更原處分，致損害利害關係人之權益或利益者，依司法院釋字第四一號解釋，雖
非原訴願人亦得提起再訴願，於再訴願決定確定前，亦不應認係不執行。」經查訴願
以外之利害關係人雖可提起再訴願，但依該明示須有致損害其權利或利益者方有其適
用，而雲林縣政府八十六年三月十日八五府秘法字第一六三二○九號訴願決定書係對
原訴願人及原處分機關所為之行政處分，並沒有直接對其他人民為之行政處分，當然
無有非原訴願人受有損害權利或利益之情形，故訴外人鄭裕輝以利害關係人之身分提
起再訴願案，能夠適用否，尚有可議，且臺灣省政府已逾法定期間而不為決定，則雲
林縣政府八十六年三月十日八五府秘法字第一六三二○九號訴願決定，在訴願法上亦
告確定，則訴願之決定確定後，就其事件有拘束各關係機關之效力。原處分及一再訴
願決定均有違誤，請予撤銷等語。
被告答辯意旨略以︰本案原處分本所已依行政法院八六院曜仁字第二七二八七號函終
審結果辦理撤銷回復為所有繼承人公同共有登記狀態。本案因與原案競合，且已完成
登記，請駁回原告之訴等語。
　　理  由
按人民提起行政訴訟，應以中央或地方官署之違法處分或決定，致損害其權利，為先
決條件，如其損害業已不存在，即屬欠缺訴訟法則上之權利保護要件，其起訴不能認
為有理。本件原告之母鄭張花所有坐落雲林縣斗六市○○段七○六、七一六、七一八
、七二八、七二九、一三○九、一三○九之一、一三○九之六、一三○九之七號等土
地，鄭張花於民國六十六年四月二十五日書立代筆遺囑並經雲林地方法院六十六年斗
認字第一號公證在案，鄭張花死亡後，於繼承人未依遺囑辦理繼承登記前，因繼承人
之一鄭裕範積欠聯全企業有限公司債務，由債權人聲請執行法院依未繼承登記不動產
辦理強制執行聯繫辦法之規定，通知被告登記為全體繼承人公同共有，與原公證代筆
遺囑之分配不同，訴外人鄭裕輝（繼承人之一）於八十三年八月六日持憑公證代筆遺
囑申請更正登記，並經被告辦竣更正登記。原告不服，曾於八十五年十二月一日提起
訴願，經訴願決定機關八十六年三月十日八五府法字第一六三二○九號訴願決定：「
撤銷原處分，由原處分機關另為適法之處分」鄭裕輝不服，以利害關係人之身分提起
再訴願。原告於八十六年五月二十四日請求被告就八十四年六月二十二日斗地普字第
一一八九五號依遺囑辦理繼承財產更正登記案，另為適法之處分，案經被告以八十六
年五月二十七日八六地一字第三六六三號函復：「．．．因本案利害關係人於法定期
限內對該訴願決定提起再訴願，因而該訴願決定未臻確定，本所依法不得執行．．．
」原告不服，循序提起本件訴訟。經查訴願機關前開八五府法字第一六三二○九號訴
願決定，鄭裕輝不服，以利害關係人之身分提起再訴願被駁回後，復提起行政訴訟，
亦經本院以八十六年度判字第三○六三號判決駁回其訴，有本院上開判決可稽。而被
告於判決確定後，業已依判決結果，將原更正登記撤銷，回復為所有繼承人公同共有
登記狀態，亦有土地登記謄本附原處分可證，被告業已依前開訴願決定意旨，完成
登記，原告請求被告依該決定意旨另為處分，即屬欠缺權利保護要件，其提起本件行
政訴訟，為無理由，應予駁回。
據上論結，本件原告之訴為無理由，爰依行政訴訟法第二十六條後段，判決如主文。
中    華    民    國     八十七      年      六      月     二十六      日
                    行 政 法 院 第 三 庭
                                審 判 長 評  事      陳  石  獅
                                         評  事      趙  永  康
                                         評  事      高  啟  燦
                                         評  事      蔡  進  田
                                         評  事      鄭  淑  貞
右  正  本  證  明  與  原  本  無  異
                                         法院書記官  阮  桂  芬
中    華    民    國     八十七      年      六      月      三十       日
